【裁判字號】    88,重訴,72
【裁判日期】    900426
【裁判案由】    損害賠償
【裁判全文】
臺灣嘉義地方法院民事判決  八十八年度重訴字第七二號
    原      告    乙○○
                  丙○○
                  戊○○
                  丁○○
    右  一  人
    訴訟代理人    陳秀絨      .
    原      告    庚○○      .
    右四人共同
    訴訟代理人    江介欽      .
    兼左一人
    訴訟代理人    陳曉婷即添溢空壓機械商行
                              .
    兼右一人
    訴訟代理人    辛○○      .
    原      告    己○○○    .
    訴訟代理人    鄭永裕      .
    被      告    甲○○○    .
右當事人間請求損害賠償事件，本院判決如左：
    主    文
被告應給付原告乙○○新台幣參拾參萬玖仟元、原告丙○○新台幣玖拾萬陸仟參佰參
拾陸元、原告戊○○新台幣伍拾貳萬玖仟肆佰貳拾捌元、原告丁○○新台幣伍拾壹萬
參仟伍佰柒拾貳元、原告庚○○新台幣貳拾壹萬玖仟參佰參拾陸元、原告辛○○新台
幣伍拾萬伍仟玖佰肆拾肆元、原告陳曉婷即添溢空壓機械商行新台幣捌拾柒萬參仟壹
佰參拾貳元、原告己○○○新台幣貳拾伍萬參仟肆佰捌拾肆元，及均自民國八十八年
三月十日起至清償日止按年息百分之五計算之利息。
原告其餘之訴駁回。
訴訟費用由被告負擔百分之十五，原告乙○○負擔百分之十一，原告丙○○負擔百分
之六，原告戊○○負擔百分之二十五，原告丁○○負擔百分之十，原告庚○○負擔百
分之十四，原告辛○○負擔百分之十一，餘由原告己○○○負擔。
本判決原告勝訴部分，於原告乙○○以新台幣壹拾壹萬參仟元、原告丙○○以新台幣
參拾萬貳仟元、原告戊○○以新台幣壹拾柒萬陸仟元、原告丁○○以新台幣壹拾柒萬
壹仟元、原告庚○○以新台幣柒萬參仟元、原告辛○○以新台幣壹拾陸萬捌仟元、原
告陳曉婷即添溢空壓機械商行以新台幣貳拾玖萬壹仟元、原告己○○○新台幣捌萬肆
仟元，分別為被告供擔保後，各得假執行；但被告如於假執行程序實施前，分別以新
台幣參拾參萬玖仟元為原告乙○○、以新台幣玖拾萬陸仟參佰參拾陸元新台幣為原告
丙○○、以新台幣伍拾貳萬玖仟肆佰貳拾捌元為原告戊○○、以新台幣伍拾壹萬參仟
伍佰柒拾貳元為原告丁○○、以新台幣貳拾壹萬玖仟參佰參拾陸元為原告庚○○、以
新台幣伍拾萬伍仟玖佰肆拾肆元為原告辛○○、以新台幣捌拾柒萬參仟壹佰參拾貳元
為原告陳曉婷即添溢空壓機械商行、以新台幣貳拾伍萬參仟肆佰捌拾肆元為原告己○○○等人預供擔保後，各得免為假執行。
原告其餘假執行之聲請駁回。
    事    實
甲、原告方面：被告乙○○、己○○○未於最後言詞辯論期日到場，惟據其以前到場
    所為，及其他到場之原告所為之聲明、陳述略以：
  一、聲明：
  （一）被告應給付原告乙○○新台幣（下同）三百七十萬三千元，原告丙○○二百
        八十一萬元，原告戊○○八百零七萬六千五百元，原告丁○○三百五十三萬
        一千五百元，原告庚○○四百五十五萬元，原告辛○○三百八十萬元，原告
        陳曉婷即添溢空壓機械商行八十七萬三千一百三十二元，原告己○○○二百
        九十六萬七千三百五十元，及均自起訴狀繕本送達被告之翌日起至清償日止
        ，按年息百分之五計算之利息。
  （二）原告均願供擔保，請准為假執行之宣告。
  二、陳述：
  （一）被告於民國八十七年六月十六日下午四時許，在嘉義市○○路一八三號其住
        宅後方浴室外，以薪材式熱水爐升火燒洗澡水，其應注意看顧，防範爐火外
        竄或炭火迸出掉落地面，而引燃週遭物品，發生危險，且當時並無使其不能
        注意之情形，詎其竟疏未為此注意，未待爐火熄滅，即逕自外出，迨當日下
        午六時三十分許，因炭火掉出爐口，引燃堆置爐旁之木材，起火燃燒，火勢
        作大，不僅燒燬其住宅，並延燒至相鄰之北港路一八三之二、一八五、一八
        七、一八九、一九一、一九三、一九五、一九七等原告所有房屋，依民法第
        一百八十四條第一項前段及第一百九十六條之規定，被告應負賠償責任。
  （二）本件原告因被告侵權行為所受損害，損失金額為：
    １．原告乙○○之房屋及屋內物品被燒燬，共損失三百七十萬三千元。房屋並未
        辦理保存登記，但是是原告乙○○出資購買，傢俱是按新價估算，房屋已經
        有二十年。
    ２．原告丙○○所有之物品被燒燬，共損失二百八十一萬元：被燒毀的貨物都是
        新品。
    ３．原告戊○○之房屋及屋內物品被燒燬，共損失八百零七萬六千五百元：房屋
        有辦理保存登記，傢俱是照新品價格估算。
    ４．原告丁○○之房屋及屋內物品被燒燬，共損失三百五十三萬一千五百元：房
        屋是在二十幾年前以九十萬元購買。
    ５．原告顏瑞焜之房屋及屋內物品被燒燬，共損失四百五十五萬元：房子是租給
        他人賣雞肉飯，高壓電線配備是原告出資做的。
    ６．原告辛○○之房屋及屋內物品被燒燬，共損失三百八十萬元：房屋及土地是
        在七十五年十二月二十二日以二百萬元購買。
    ７．原告陳曉婷即添溢空壓機械商行所有之物品被燒燬，共損失八十七萬三千一
        百三十二元。
    ８．原告己○○○之房屋被燒燬，重建費用為二百九十六萬七千三百五十元：房
        屋是租給他人，沒有再蓋。
  三、證據：提出估價單七件、火災損失清冊二件、災害申報書二張、重建費用估價
      單三張、台灣高等法院台南分院刑事判決一件、土地登記謄本十二件、建物登
      記謄本十二件、房屋稅單一件、所有權移轉契約書一件、財政部台灣省南區國
      稅局嘉義市分局函一件、證明書一件、買賣契約書一件、送貨單一件、八十五
      年度進貨資料申報表、設計圖一張、應收帳款明細表一件、進貨估價單十八件
      、照片十四張。
乙、被告方面：
  一、聲明：
  （一）原告之訴及假執行之聲請均駁回。
  （二）如受不利之判決，願供擔保請准宣告免為假執行。
  二、陳述：被告雖然有燒材，但是在熄火後才離開，對刑事判決不服，因為鑑定不
      正確。又被告乙○○的房子已經有四十幾年，當時造價每間二萬元。
丙、本院依職權調取本院八十七年度易字第一四八四號公共危險刑事卷宗全卷。
    理    由
一、本件原告乙○○、己○○○未於最後言詞辯論期日到場，核無民事訴訟法第三百
    八十六條各款所列情形，爰依被告之聲請，由其一造辯論而為判決。
二、本件原告起訴主張：被告於八十七年六月十六日下午四時許，在嘉義市○區○○
    路一八三號其住宅後方浴室外，以薪材式熱水爐升火燒洗澡水，疏未為此注意，
    未待爐火熄滅，即逕自外出，迨當日下午六時三十分許，因炭火掉出爐口，引燃
    堆置爐旁之木材，起火燃燒，火勢作大，延燒至相鄰之北港路一八三之二、一八
    五、一八七、一八九、一九一、一九三、一九五、一九七等原告所有房屋，爰依
    民法第一百八十四條第一項前段及第一百九十六條之規定，請求被告被告賠償原
    告乙○○三百七十萬三千元，原告丙○○二百八十一萬元，原告戊○○八百零七
    萬六千五百元，原告丁○○三百五十三萬一千五百元，原告庚○○四百五十五萬
    元，原告辛○○三百八十萬元，原告陳曉婷即添溢空壓機械商行八十七萬三千一
    百三十二元，原告己○○○二百九十六萬七千三百五十元，及均自起訴狀繕本送
    達被告之翌日起至清償日止，按年息百分之五計算之利息等語。被告則以：伊雖
    然有燒柴，但是在熄火後才離開，對刑事判決不服，因為鑑定不正確，且被告乙○○的房子已經有四十幾年，當時造價每間二萬元等語置辯。
三、本件原告主張被告因燒柴不慎，致失火燒毀其等之房屋及物品等事實，業據原告
    提出刑事判決一件為證，被告雖以前揭情詞置，惟查：
（一）本院依職權調取八十七年度易字第一四八四被告所涉公共危險案件之刑事全卷
      查明結果，本件火災係由被告之住宅起火然燒，消防隊係由被告之住宅開始救
      火等事實，業據在場之被害人丙○○、鄭金榮及被告之配偶李火獅、被告之子
      李俊吉於警訊及本院審理由指述綦詳。又被告之住宅為雜貨店，後方為衛浴，
      走道設有薪柴式熱水爐一座，衛浴與走道，燒燬由下向上至屋頂，屋頂鐵皮下
      隔木皮燒失，鐵皮嚴重變色，橫樑木柱嚴重炭化，由下向上，熱水爐北側水泥
      牆，由下向上呈Ｖ字型燒白至屋頂之火流痕跡，熱水爐前鋁盆由下向下Ｖ字型
      燒蝕，走道上方屋頂燒烤嚴重變色，研判起火戶為北港路一八三號被告之房屋
      ，火勢自衛浴走道間薪材式熱水爐前炭化炭燼附近起然後，向上發展至屋頂，
      屋頂鐵皮燒不穿，火流橫向四周竄升，起火原因不排除熱水爐爐火不慎引燃之
      可能性，此有嘉義市警察局消防隊火災原因高查報告書及火場照片四十八張附
      卷可稽；再本件火災之起火原因，經台灣高等法院台南分院函送中央警察大學
      鑑定結果，亦排除人為縱火及電器起火之可能性，認以薪材式熱水爐引起之可
      能性，則因一八三號之王秀芬（即被告之媳婦）於發現起火時前正使用浴室洗
      澡，顯示薪柴式熱水爐已使用一段時間，加上薪材式熱水爐附近呈嚴重燒燬之
      痕跡，且四週地面殘留薪材炭化炭爐，顯示使用薪材式熱水爐不慎而引燃周邊
      可燃物之可能，因此原調查報告之研判應可採信等語，此亦有中央警察大學鑑
      定書一份附卷為憑。又被告對火災發生前，係其在住宅後方浴室外以薪材式熱
      水爐升火燒洗澡水乙情，亦不否認，堪認本件火災係因被告燒熱水不慎，致爐
      火掉出引燃，被告所辯自不足採。
（二）又被告在其住宅後方以薪材式熱水爐升火燒洗澡水，本應注意看顧，防範爐火
      外竄，或炭火迸出掉落地面，而引燃週遭物品，發生危除，且當時並無不能注
      意之情事，被告竟疏未注意，未待爐火完全熄滅，即逕自外出，致炭火掉出爐
      口，引燃堆置爐旁之木材，發生本件火災，延燒至相鄰之北港路一八三之二、
      一八五、一八七、一八九、一九一、一九三、一九五、一九七等原告所有之房
      屋及屋內之物品，被告行為顯有過失，且其過失行為與原告所受之損害顯具有
      相當因果關係甚明。
四、按因故意或過失，不法侵害他人之權利者，負損害賠償責任；又不法毀損他人之
    物者，應向被害人賠償其物因毀損所減少之價額。民法第一百八十四條第一項前
    段及同法第一百九十六條分別定有明文。次按當事人已證明受有損害而不能證明
    其數額或證明顯有重大困難者，法院應審酌一切情況，依所得心證定其數額，民
    事訴訟法第二百二十二條第二項亦有明文規定。另按物被毀損時，被害人除依民
    法第一百九十六條請求賠償外，並不排除民法第二百十三條至第二百十五條之適
    用；依民法第一百九十六條請求賠償物被毀損所減少之價額，得以修復費用為估
    定之標準，但以必要者為限，例如：修理材料以新品換舊品，應予折舊；惟被害
    人如能證明其物因毀損所減少之價額，超過必要之修復費用時，就其差額，非不
    得請求賠償。（最高法院七十七年五月十七日七十七年度第九次民事庭會議決議
    參照）。本件被告對於本件火災既有應負過失責任，已見前述，是原告請求損害
    賠償，即屬於法有據，本件原告請求之各項損害，玆分別論述如下︰
（一）原告乙○○部分
  １、房屋部分：原告乙○○主張其所有坐落嘉義市○○路一八九號房屋（納稅義務
      人為其妻莊陳彩花），因被告之過失致燒燬，重建費用共為三百九十五萬八千
      二百元之事實，固據其提出土地登記謄本、房屋稅繳款書、買賣所有權移轉契
      約書、估價單各一件為據，惟查，上開房屋為木造建物，共六十二平方公尺，
      參以高雄市八十八年「建造執照工程造價標準」所定木造房屋建築單價為每平
      方公尺二千八百元，（八十八高市府工建字第四一四二號函），原告乙○○此
      部分之損害為十七萬二千六百元（62×2800＝172600）。
  ２．傢俱部分：原告乙○○主張其所有之洗衣機、電視、冰箱、冷氣機、瓦斯爐、
      排油煙機、電鍋、電子鍋、衣櫥（三台）、熱水器、辦公桌椅、木製桌椅等物
      品，因本件火災而燒燬，共損失二十萬八千元，雖未據原告提出其購入之證明
      ，然該等物品，或為一般家庭、廚房必備之傢俱，原告主張有該等物品之損害
      ，應屬可信。又上開物品既係日常用品，自不得以新價估算，本院認應以新品
      價格八成計算為當，是原告乙○○就傢俱部分之損失共為十六萬六千四百元。
      至其主張Ｒ．Ｏ逆滲透機亦遭燒燬，惟該用品既非一般日常用品，原告乙○○
      復未證明其確實購有該物品，此部分尚不應列入其損失，
  ３．貨品部分：原告主張高週波機、帆布、帆布成品、帆布零件因本件火災被燒毀
      共計損失四十五萬元，惟依嘉義市警察局火災原因調查報告書所載，原告於嘉
      義市○○路一八九號開設廣利帆布行之貨物並非全遭燒毀，原告乙○○復未證
      明其有上開損失，此部分尚不足採。
  ４．綜上，原告乙○○得請求被告賠償之金額為三十三萬九千元。
（二）原告丙○○部分：
  １．貨品部分：原告丙○○主張其於北港路一九一號號開設鹿宏汽車百貨行，因本
      件火災致受有貨品二百二十萬五千之損失，業據其提出估價單冠益交通器材有
      限公司估價單及日興汽車百貨貨批發應收帳款明細等為證，合計為七十萬六千
      三百三十六元，此部分應堪認定，逾此部分，因原告丙○○並未提出其他單據
      ，尚難認其有此損失。
  ２．傢俱部分：原告丙○○主張其所有之電視、洗衣機、電冰箱、冷氣機、電腦、
      烘乾機、瓦斯爐、鍋、排油煙機、辦公桌椅、客廳桌椅等被燒毀，受有二十五
      萬元之損害，固未據其提出購買單據為證，然上開物品均日常用品，或其營業
      所需之物品（如電腦、辦公桌椅），此部分應堪認屬實。又上開物品既係非新
      品，自應予折舊，本院認應以新品價格八成計算為當，是原告丙○○此部分之
      損失為二十萬元。至其主張其所有之山葉鋼琴、Ｒ．Ｏ逆滲透機、古董、荼壺
      、現金、首飾等遭燒燬，因該等物品並非日常用品，原告丙○○復未能舉證證
      明確有該物品之存在，尚難認其有此損失。
  ３．綜上，原告丙○○得請求被告賠償之金額為九十萬六千三百三十六元。
（三）原告戊○○部分：
  １．房屋部分：原告戊○○主張其所有坐落嘉義市○○路一九一號、一九三號房屋
      因本件火災遭燒燬，預計重建費用為三百九十五萬八千二百元等事實，業據其
      提出土地登記謄本、建物登記謄本、估價單等為證，惟上開一九一號房屋係訴
      外人王趕所有，有建物登記謄本在卷可稽，其自不得請求此部分之損失，而查
      ，原告戊○○所有之上開一九三號房屋為木造，總面積為一一五．五一平方公
      尺，此亦有建物登記謄本在卷可合按，是依前述木造房屋建造標準，原告戊○○此部分之損害應為三十二萬三千四百二十八元（115.51×2800＝323428）。
  ２．傢俱部分：原告戊○○主張其所有之電視、冰箱、瓦斯爐、快速爐、電鍋、電
      子鍋、燜燒鍋、衣櫥、桌椅、電扇、熱水器、沙發床因本件火災而毀損，共計
      損失二十二萬七千五百元，固未提出購買證明，惟上開物品為均為日常生活物
      品，又原告戊○○之腳踏車一台及賣冰攤共計三萬元因本件火災損毀，亦有嘉
      義市警察局火災原因調查報告書所附照片在卷為憑，是原告戊○○主張其受有
      上開損害，應堪採信，但因該物品並非新品，仍應予折舊，依新品價格八成計
      算，是原告戊○○此部分之損害應為二十萬六千元。至研磨機、刨冰機、神轎
      、神桌、腳踏車二台、現金、首飾等物品，因非日常用品，其亦不能證明確有
      該等損失，尚不足採。
  ３．綜上，原告戊○○得請求被告賠償之金額為五十二萬九千四百二十八元。
（四）原告丁○○部分
  １、房屋部分：原告丁○○主張其所有坐落嘉義市○○路一九五號房屋，因被告之
      過失致燒毀，共計損失三百二十萬之事實，業據其提出建物登記謄本為證，惟
      查，上開造房屋共九五．四八平方公尺，參以高雄市八十八年「建造執照工程
      造價標準」所定鐵造房屋建築造價為每平方公尺三千九百元，（八十八高市府
      工建字第四一四二號函），其此部分之損害應為三十七萬二千三百七十二元（
      95.48×3900＝372372）。
  ２．傢俱部分：原告丁○○主張其所有之電視、洗衣機、分離式冷氣機、瓦斯爐、
      電子鍋、快鍋、熱水器、冰箱、電風扇、鐵櫃、高級書桌、木製衣櫥等物品，
      因本件火災而燒燬，共損失十七萬六千五百元，雖未提出購入之證明，然該等
      物品，或為一般家庭必備之傢俱，其主張有該等物品之損害，應屬可信。又上
      開物品既係日常用品，自不得以新價估算，本院認應以新品價格八成計算為當
      ，是原告丁○○就傢俱部分之損失共為十四萬一千二百元。至其另主張神桌及
      金飾亦遭燒燬，惟該用品既非一般日常用品，原告丁○○復未證明其確實購有
      該物品，此部分尚不應列入其損失。
  ３．綜上，原告丁○○得請求被告賠償之金額為五十一萬三千五百七十二元。
（五）原告庚○○部分：
  １、房屋部分：原告庚○○主張其所有坐落嘉義市○○路一九七號房屋，因被告之
      過失致燒毀，共計損失三百五十萬之事實，業據其提出建物登記謄本為證，惟
      查，上開鐵造房屋共五六．二四平方公尺，參以前述鐵造房屋建築造價為每平
      方公尺三千九百元，其此部分之損害應為二十一萬九千三百三十六元（56.24
      ×3900＝219336）。
  ２．動產部分：原告庚○○主張其設備一套及冷凍設備一台、冷藏櫃二台、運送食
      物昇隆設備一台、中央空調一台、桌、椅等物品因火災而毀損八十萬元，因其
      所有之建物係租予人供營業使用，其自應舉證證明該物品為其所有，是原告庚○○未舉證以證明該物品係其所有，自難認其受有該損害。
  ３．高壓電線路配修：原告庚○○主張其施作高壓電線路配修，共支出二十五萬元
      ，因本件火災受有損失乙節，亦未提出證據證明，尚難認其有該損害。
  ４．綜上，原告丁○○得請求被告賠償之金額為二十一萬九千三百三十六元。
（六）原告辛○○部分：
  １、房屋部分：原告辛○○主張其所有坐落嘉義市○○路一八七號房屋，係七十五
      年十二月二十二日以二百萬元之價格購買該房屋及坐落之土地，因被告之過失
      致燒燬，重建費用共為三百九十五萬八千二百元之事實，固據其提出建物登記
      謄本二件、估價單、買賣契約書各一件為證，惟查，上開房屋為木造建物，共
      六八．九八平方公尺，其於七十五年間之購買價格既係包括房屋及土地二部分
      ，尚難以此認定其房屋價值為何，是本院仍採前揭木造房屋建築單價，認其此
      部分之損害應為十九萬三千一百四十四元（68.98×2800＝193144）。
  ２．動產部分：原告辛○○主張其所有之電視、洗衣機、冷氣機、瓦斯爐、抽油煙
      機、電鍋、電子鍋、活性離子生成器、快鋿及廚房用品、微波盧、冰箱、辦公
      桌椅、客廳沙發、門市展示櫥、電腦、印表機、傳真機、電話、腳踏車、櫥櫃
      、衣櫥及床等物品，因本件火災而燒燬，共損失三十九萬一千元，雖僅提出購
      買單據二張、照片十四張為證，惟上開物品為一般家庭、廚房必備之傢俱，或
      營業所必須之物品，其主張有該等物品之損害，應屬可信。又上開物品既非新
      品，自不得以新價估算，本院認應以新品價格八成計算為當，是原告辛○○此
      部分之損害共為三十一萬二千八百元。至其主張其他用品部分，既未詳列物品
      名稱，殊難認其有此損失。
  ３．綜右所述，原告辛○○得請求被告賠償之金額為五十萬五千九百四十四元。
（七）原告陳曉婷即添溢空壓機械商行：
      其主張於嘉義市○○路一八七號開設添溢空壓機械商行，因本件火災致貨品燒
      燬，受有八十七萬三千一百三十二元之損害，業據其提出財政部台灣省南區國
      稅局營利事業商品變質報廢或災害申報書二張為證，應堪信採信。
（八）原告己○○○部分：
      原告己○○○主張其所有坐落嘉義市○○路一八三之二號房屋，因本件火災被
      燒燬，重建費用共為二百九十六萬七千三百五十元之事實，固據其提出建物登
      記謄本、估價單各一件為據，惟查，上開房屋為木造建物，共九十．五三平方
      公尺，參以前述木造房屋造價為每平方公尺二千八百元，原告己○○○此部分
      之損害應為二十五萬三千四百八十四元（90.53×2800＝253484）。
五、從而，本件原告本於侵權行為損害賠償之法律關係請求被告賠償損害，就其等請
    求被告給付原告乙○○三十三萬九千元、原告丙○○九十萬六千三百三十六元、
    原告戊○○五十二萬九千四百二十八元、原告丁○○五十一萬三千五百七十二元
    、原告庚○○二十一萬九千三百三十六元、原告辛○○五十萬五千九百四十四元
    、原告陳曉婷即添溢空壓機械商行八十七萬三千一百三十二元、原告己○○○二
    十五萬三千四百八十四元，及均自起訴狀繕本送達翌日即八十八年三月十日起至
    清償日止按年息百分之五計算之利息，為有理由，應予准許。逾此範圍所為之請
    求，為無理由，應予駁回。
六、兩造均陳明願供擔保，聲請宣告假執行或免為假執行，經核原告勝訴部份，於法
    並無不合，爰分別酌定相當之擔保金額宣告之；至原告其餘假執行之聲請，因其
    訴之駁回而失所附麗，不予准許。
七、據上論結，本件原告之訴為一部有理由，一部無理由，依民事訴訟法第三百八十
    五條第一項前段、第七十九條但書、第八十五條第一項但書、第三百九十條第二
    項、第三百九十二條，判決如主文。
中      華      民      國    九十      年      四      月    二十六    日
~B臺灣嘉義地方法院民事第二庭
~B    法  官  羅秀緞
右為正本係照原本作成
如對本判決上訴須於判決送達後廿日內向本院提出上訴狀
中      華      民      國    九十      年      五      月      四      日
~B    書記官  沈秀鈴


司法院資訊處製作；財團法人民間司法改革基金會備份。
